【裁判字號】    90,訴,377
【裁判日期】    900731
【裁判案由】    妨害兵役
【裁判全文】
臺灣屏東地方法院刑事判決                            九十年度訴字第三七七號
    公  訴  人  臺灣屏東地方法院檢察署檢察官
    被      告  甲○○
右列被告因妨害兵役案件，經檢察官提起公訴（九十年度偵字第一九一七號），本院
判決如左：
     主  文
甲○○後備軍人，居住處所遷移、無故不依規定申報，致使臨時召集令無法送達，累
犯，處有期徒刑肆月，如易科罰金，以參佰元折算壹日。
     事  實
一、甲○○前於民國八十四年間，因違反麻醉藥品管理條例案件，經本院判處有期徒
    刑四月確定，於八十七年五月八日執行完畢，猶不知悔改，因上開有期徒刑執行
    經停役成為後備軍人，原住屏東縣屏東市○○里○○街一七五號，明知居住處所
    遷移，應向戶政機關申報，竟於八十九年間，遷出上開處所後，無故不依規定申
    報，致使屏東縣團管區司令部所發指定應於九十年一月五日，前往高雄縣鳳山市
    ○○路一號海軍明德班報到之臨時召集令，無法送達予其本人。
二、案經屏東縣團管區司令部移送臺灣屏東地方法院檢察署檢察官偵查起訴。
     理  由
一、右開事實業據被告甲○○坦承不諱，核與證人乙○○即被告叔公於警訊中證述之
    情節相符，並有屏東縣團管區司令部九十年三月十六日（九十）柱信第一０六三
    號妨害兵役案件報告書及編號三八六號回役臨召召集令受領回執一紙在卷可參，
    本件事證明確，被告犯行應堪認定。
二、按常備兵現役在營期間，有下列情形之一者，停服現役，稱為停役：經通緝、羈
    押，或經觀察勒戒或宣告徒刑、拘役確定在執行中者；常備兵在現役期間停役或
    退伍為後備役者，為後備軍人，應受後備管理，兵役法第二十條第一項第三款、
    第二十七條第二款分別定有明文。查被告甲○○前因違反麻醉藥品管理條例案件
    ，經本院判處有期徒刑四月，送監執行，依上開規定停役後成為後備軍人，其居
    住處所遷移，竟不依規定申報致使臨時回役召集令無法送達予本人，故核其所為
    ，係犯妨害兵役治罪條例第十一條第三項、第一項第三款之罪，應依同條例第六
    條科以刑責。公訴人認被告所為，係犯同條例第六條第四款之無故拒絕接受臨時
    召集令罪，然被告身份為後備軍人已如前述，起訴法條容有誤會，惟起訴之社會
    基本事實相同，爰變更起訴之法條。又被告前因違反麻醉藥品管理條例案件，經
    本院判處有期徒刑四月確定，於八十七年五月八日執行完畢，有臺灣高等法院被
    告全國前案紀錄表及臺灣屏東地方法院檢察署刑案資料查註紀錄表各乙紙在卷可
    按，其受有期徒刑之執行完畢後，五年之內再犯有期徒刑以上刑之本罪，為累犯
    ，應依法加重其刑。又妨害兵役治罪條例第六條之罪，其法定刑為六月以上、五
    年以下有期徒刑，刑責至重，然被告係因遭法院通緝始與家人失去聯絡，無法得
    知臨時召集令之送達，與一般無故拒絕接受召集令者顯不相同，且被告目前已於
    軍隊中服役，若科其法定刑，則被告又需停役，顯無實益，被告因一時失慮致罹
    重典，犯罪之情狀法重情輕，若處以法定罪低度刑，在客觀上足以引起一般之同
    情，因認宣告法定最低度之刑，猶嫌過重，爰依刑法第五十九條之規定減輕其刑
    。其有刑之加減事由，應先加後減。爰審酌被告素行、犯罪動機、目的、手段及
    犯後態度等一切情狀，量處如主文所示之刑，並諭知易科罰金之折算標準。
三、末按行為後法律有變更者，適用裁判時之法律。但裁判前之法律有利於行為人者
    ，適用最有利於行為人之法律，刑法第二條第一項定有明文；查刑法第四十一條
    業經修正，並經總統於九十年一月十日公布施行，於同年月十二日生效。是本件
    被告犯罪之時間，雖在刑法第四十一條修正前，惟依刑法第二條第一項前段規定
    ，仍應適用裁判時即修正後之刑法第四十一條第一項前段，就被告之宣告刑諭知
    易科罰金及其折算標準。
據上論斷，應依刑事訴訟法第二百九十九條第一項前段、第三百條，妨害兵役治罪條
例第十一條第三項、第一項第三款、第六條，刑法第二條第一項前段、第十一條前段
、第五十九條、第四十七條、第四十一條第一項前段，罰金罰鍰提高標準條例第二條
，判決如主文。
本案經檢察官張啟聰到庭執行職務。
中      華      民      國    九十      年      七      月    三十一    日
                                      臺灣屏東地方法院刑事第三庭
                                          審判長法  官  黃國永
                                                法  官  余德正
                                                法  官  陳姵君
右正本證明與原本無異。
對於本判決如有不服應於收受送達後十日內向本院提出上訴書狀上訴於台灣高等法院
高雄分院並按他造當事人之人數附具繕本。
                                               書記官  蔡德章
中      華      民      國  九十      年      七      月    三十一    日
得上訴
附錄：
妨害兵役治罪條例第十一條
後備軍人有左列行為之一者，處一年以下有期徒刑、拘役或三百元以下罰
金：
一  離營歸鄉無故不依規定報到，或重複申報戶籍者。
二  無故拒絕調查，或體格檢查不到者。
三  居住處所遷移，無故不依規定申報者。
國民兵犯前項第二款、第三款之罪者，處六月以下有期徒刑、拘役或一百
元以下罰金。
後備軍人犯第一項之罪或國民兵犯第二項之罪，致使召集令無法送達者，
以意圖避免召集論；分別依第六條、第七條科刑。
妨害兵役治罪條例第六條
意圖避免動員召集或臨時召集，而有左列行為之一者，處六月以上、五年
以下有期徒刑：
一  捏造免役、除役、轉役、緩召、逐次召集或儘後召集原因者。
二  故意毀傷身體者。
三  緩召、逐次召集或儘後召集原因消滅後，無故逾三十日，未自動申報
    者。
四  無故拒絕接受召集令者。
五  應受召集，無故逾入營期限二日者。
六  使人頂替本人應召者。


司法院資訊處製作；財團法人民間司法改革基金會備份。
